臺灣高等法院民事判決
108年度上易字第1284號
上  訴  人  0000-000000（姓名住所詳對照表） 
訴訟代理人  林傳源律師
            李宗穎律師
被上訴人    蕭丞期（原名蕭富仁、蕭睿彤）


訴訟代理人  翁方彬律師
上列當事人間請求損害賠償事件，上訴人對於中華民國108年8月
28日臺灣新北地方法院第一審判決（106年度訴字第3157號）提
起上訴，本院於109年9月15日言詞辯論終結，判決如下：
    主      文
原判決關於駁回後開第二項之訴部分，暨訴訟費用（除確定部分
外）之裁判均廢棄。
被上訴人應給付上訴人新臺幣壹拾伍萬元，及自民國一百零六年
九月十二日起至清償日止，按年息百分之五計算之利息。
其餘上訴駁回。
第一審（除確定部分外）、第二審訴訟費用由上訴人負擔十分之
九，餘由被上訴人負擔。
    事實及理由
一、上訴人主張：被上訴人於民國104年10月31日邀約伊見面，
    並提供摻有第三級毒品愷他命之香菸予伊施用，於伊施用後
    身體不適，邀伊前往新北市○○區○○路000號○○汽車旅館（下
    稱系爭汽車旅館）休息，另委請原審共同被告李帛庭攜帶愷
    他命等毒品前來，兩造與李帛庭繼續施用該毒品，被上訴人
    並提供含有高劑量毒品之鴛鴦錠供伊服用，致伊陷於精神缺
    陷而無從抗拒之程度。被上訴人明知伊於精神缺陷前未明白
    表示同意性交易，為逞其性慾，先利用伊當時精神缺陷，不
    能或不知抗拒而撫摸伊之胸部、下體外側等處後，再自行在
    陰莖戴上保險套，欲為強制性交，伊在少許意識下阻止被上
    訴人而未遂（下稱系爭乘機性交未遂行為）。被上訴人所為
    係故意或過失侵害伊之貞操權及身體權，致伊精神痛苦不堪
    ，爰依民法第184條第1項前段及第195條規定，求為命被上
    訴人給付新臺幣（下同）150萬元及加計自起訴狀繕本送達
    翌日起算之法定遲延利息之判決（原審就上開部分為上訴人
    敗訴之判決。上訴人不服，提起上訴。未繫屬本院部分，不
    另贅述）。上訴聲明：㈠原判決關於駁回後開第二項之訴部
    分廢棄。㈡被上訴人應給付上訴人150萬元，及自起訴狀繕本
    送達翌日起至清償日止，按年息5%計算之利息。
二、被上訴人則以：兩造於案發前曾有數次性交易，地點均位於
    系爭汽車旅館，案發當日亦係為進行性交易，伊並給付上訴
    人8,000元作為對價。又警員到場後，迅即控制現場狀況，
    伊自無可能趁機將8,000元放置於上訴人皮包內。依系爭汽
    車旅館監視器畫面可知，兩造及李帛庭自系爭汽車旅館323
    號房換至103號房時，上訴人行動自如、神智狀況清楚。伊
    於103號房時，有撫摸上訴人胸部、身體全身、大腿內側，
    嗣想要與上訴人發生性行為，於將陰莖放入上訴人陰道時，
    為上訴人拒絕，遂停止動作並將保險套取下，足見上訴人精
    神狀況良好。況上訴人進入103號房時亦多次使用手機連絡
    其男友，並告知其所在位置，自非陷於不知或不能抵抗之狀
    態。另吸食毒品之人因吸食毒品種類、時間長短或當下精神
    狀況等因素，承受能力有所差異，不得僅以體內血液中毒品
    含量作為認定上訴人已陷於不知或不能為抗拒之程度等語，
    資為抗辯。答辯聲明：上訴駁回。
三、按因故意或過失，不法侵害他人之權利者，負損害賠償責任
    。故意以背於善良風俗之方法，加損害於他人者亦同，民法
    第184條第1項定有明文。又按貞操權係屬獨立之人格權，為
    民法第184條第1項前段所規定「權利」之一種，貞操權保護
    之法益，係在於任何人只有在自由意思下得為性行為，不受
    他人不法干涉，即貞操權係以性之尊嚴及自主為內容之權利
    ，違反他人意願而對之為乘機性交或猥褻之行為，構成對該
    他人貞操權之侵害，自屬侵權行為，行為人應依民法第184
    條第1項前段規定，負損害賠償責任。上訴人主張伊因被上
    訴人系爭乘機性交未遂行為受有非財產上損害150萬元，自
    得請求被上訴人如數賠償等語，為被上訴人所否認，並以前
    揭情詞置辯。經查：　　
  ㈠兩造於104年10月31日相約至系爭汽車旅館，被上訴人於當日
    晚間7時32分許至系爭汽車旅館開立323號房，上訴人於晚間
    7時55分抵達後即與被上訴人在房內施用「K菸」，李帛庭於
    晚間8時17分許攜帶愷他命、鴛鴦錠進入與兩造一起施用愷
    他命，上訴人亦有服用鴛鴦錠，嗣兩造換至103號房繼續在
    該房內施用愷他命，被上訴人撫摸上訴人胸部、身體全身、
    大腿內側，嗣欲與上訴人發生性行為，於將陰莖放入上訴人
    陰道時，為上訴人拒絕，遂停止動作並將保險套取下等情，
    為被上訴人所不爭執（見本院卷第284頁、本院108年度侵上
    訴字第258號卷〈下稱刑事第二審卷〉第328頁、系爭刑事判決
    第4頁），且經李帛庭、原審共同被告鄭勝群於另案妨害性
    自主刑事案件（案列本院108年度侵上訴字第258號，下稱系
    爭刑案）證述明確，復有系爭汽車旅館監視錄影畫面翻拍照
    片、新北市政府警察局蘆洲分局（下稱蘆洲分局）搜索扣押
    筆錄暨扣押物品目錄表、現場暨毒品照片、交通部民用航空
    局航空醫務中心105年1月18日航藥鑑字第0000000號毒品鑑
    定書、勘察採證同意書、蘆洲分局偵辦毒品案件尿液代號對
    照表、台灣尖端先進生技醫藥股份有限公司104年11月12日
    濫用藥物檢驗報告（見臺灣新北地方檢察署104年度偵字第3
    0422號卷〈下稱偵卷〉卷二第6至8頁；偵卷二第101至102頁；
    臺灣新北地方檢察署107年度偵續一字第3號卷〈下稱偵續一
    卷〉卷二第13至14頁；系爭刑案第一審卷〈下稱刑事第一審卷
    〉第199至231頁、偵卷一第103至104頁；偵卷二第12至14頁
    ；刑事第一審卷第232至244頁、偵卷一第67至73頁、偵卷一
    第40至47頁、偵卷一第63至66頁、偵卷二第78頁、偵卷一第
    57至58頁；偵卷二第16至17頁、偵卷一第59至60頁；偵卷二
    第18至19頁、偵卷二第35至38頁）在卷可稽。　　
  ㈡被上訴人於系爭刑案審理時自承：伊有於104年10月31日晚間
    在103號房內，於上訴人施用毒品後，撫摸上訴人胸部、下
    體外側等處後自行在陰莖戴上保險套，於欲將陰莖插入上訴
    人陰道時，因上訴人阻止而停止，未繼續為性交等語（見本
    院卷第284頁、刑事第二審卷第328頁、系爭刑事判決第4頁
    ），並有承辦員警於103號房扣得使用過之保險套1個，經送
    請內政部警政署刑事警察局105年2月3日刑生字第104800617
    5號鑑定書所載鑑定結論：現場扣案之保險套外側斑跡及內
    側斑跡檢出同一女性染色體DNA甲STR，與上訴人DNA甲STR型
    別相符；上訴人胸罩右罩杯內層處（相對乳頭位置）及保險
    套外側斑跡檢出同一男性Y染色體DNA甲STR型別，與被上訴
    人型別相符可稽（見偵卷二第42至48頁）。又系爭刑案判決
    亦同此認定，而判處被上訴人有期徒刑1年10月（見刑事第
    二審卷第335至346頁），堪認被上訴人有對上訴人為乘機性
    交未遂之行為。是上訴人主張被上訴人對伊為乘機性交未遂
    ，被上訴人應賠償伊損害，自屬有據。　
  ㈢被上訴人雖辯稱：伊與上訴人係以8,000元為性交易，本件係
    性交易衍生的糾葛云云。惟被上訴人初於系爭刑案警詢時供
    稱：伊只有撫摸上訴人胸部、大腿內側，然後接續戴上保險
    套後，準備要跟上訴人發生性行為的時候，上訴人就一直擋
    伊，伊就打消念頭，沒有跟上訴人發生性行為，上訴人突然
    跟伊要8,000元，伊就給上訴人等語（見偵卷一第15頁）；
    繼於104年11月1日偵查中供稱：伊跟上訴人愛撫後有想要發
    生性行為，上訴人跟伊說剛剛那樣（撫摸）要給上訴人8,00
    0元等語（見偵卷一第101頁）；嗣於107年1月17日偵查中改
    稱：伊與上訴人去汽車旅館是要性交易，有說好伊一個人一
    次8,000元；是在要去旅館前說好的價錢等語（見偵續一卷
    二第9頁），旋又改稱：一開始即與上訴人說好3個人（兩造
    與李帛庭）性交易8,000元等語（見偵續一卷二第11頁）；
    伊在第二個房間給上訴人8,000元，當時李帛庭有無在場伊
    不知道，伊當時不得不給上訴人，萬一上訴人告伊什麼之類
    的等語（見偵續一卷二第198頁）；於系爭刑案第一審則另
    稱：伊記得上訴人中間有跟伊說要跟伊拿3萬元，伊就沒有
    給她，到103號房之前伊就已經先給上訴人8,000元，但在伊
    要將陰莖插入上訴人陰道時，上訴人就突然說要提高價錢，
    伊就沒有給她，然後就停止等語（見刑事第一審卷第87頁）
    ，足見被上訴人就何時、如何與上訴人談定其所稱之性交易
    價錢8,000元及該代價8,000元性交易之內容、參與人數等節
    ，先後所述不一，已非無疑。至上訴人雖不否認本件案發時
    ，到場員警在伊包包內查有8,000元（見本院卷第289頁），
    惟上訴人既否認有與被上訴人性交易，縱該8,000元為被上
    訴人交付上訴人，亦無從僅憑證人即警員蔡珮琪於偵查中證
    稱：因被上訴人說有拿現金給上訴人，警方才在上訴人的包
    包內發現8,000元等語（見偵續一卷二第57頁），即認兩造
    有性交易之合意。是被上訴人抗辯：伊與上訴人以8,000元
    為代價性交易云云，為不可採。
　㈣又斯時上訴人之男友石○文於系爭刑案偵查中證稱：是上訴人
    打電話給伊說要回家，伊覺得聲音很怪，還沒進一步問，電
    話就掛了，後來伊打給上訴人，又被掛掉，後來電話有接通
    ，伊問上訴人在哪裡，上訴人說不知道後，又被掛掉，後來
    才知道是在「○○」，當時伊在臺北市文山區的萬盛派出所附
    近，就直接去報案，又打電話去蘆洲勤務中心，說懷疑上訴
    人被下藥，人在摩根汽車旅館，同時間伊坐上計程車並以電
    話跟警察聯繫，也有跟上訴人通話，但都講一下就被掛掉，
    後來警察到現場，但不知道是哪一間，上訴人也說不知道，
    伊跟警察說伊有聽到客房服務的聲音，警察後來就進去，伊
    到場時，警察已經在裡面了等語（見偵卷二第25至26頁），
    足見迨上訴人以電話求救時，始為石○文發覺報警。又本件
    警方係接到通報系統得知有人報案，在系爭汽車旅館有女子
    被下藥迷姦而前往救人，但警員到門口櫃臺詢問無著，考量
    若逐房查訪會很耗時，經打電話問報案人，始經報案人告知
    與上訴人通話時有聽到房間電話鈴響，故詢問櫃臺有打電話
    到哪個房間，後來由員警鄭添財、蔡珮琪到那個房間，由櫃
    臺人員按電鈴時，有聽到房內有人哭泣，發現門沒鎖，就直
    接開門進去，看到女子在床邊哭泣，被上訴人從床邊走到門
    口，好像是要穿褲子開門的動作，女子看起來精神恍惚，不
    太穩定，一直哭，很像剛用完藥的樣子，並說「救我」、「
    打電話給我男友」的話，房間內有股愷他命的味道，後來有
    發現一個紙袋內有咖啡包，經檢查有毒品反應，所以先把人
    帶回派出所，但上訴人狀況不穩定，意識不清楚，答非所問
    ，所以等到凌晨2、3時許，上訴人較清醒後才告知在房內有
    發現保險套、內褲等，懷疑遭到性侵害而送往醫院驗傷等情
    ，為證人即警員鄭添財、蔡珮琪、林聖皓、戴文華、陳孝勇
    於系爭刑案偵查及審理時證述綦詳（見偵卷一第143至144頁
    、第146至148頁、第149至150頁；刑事第二審卷第250至252
    頁、第252至254頁、第254至255頁、第256至257頁、第258
    至260頁），益徵上訴人打電話向石○文求救時，未能告知房
    號，而係警方據報後趕赴系爭汽車旅館向櫃臺人員多方詢問
    研判後，始尋獲意識不清之上訴人。另參諸系爭刑案經檢察
    官囑託法務部法醫研究所鑑定結果，亦認定：「⑴愷他命為
    麻醉藥物正常自願性服用，可有自我放鬆之夢幻感，若配合
    情趣狀況下，由幻覺的催化下，易有舒愉的情趣夢幻感。⑵
    由愷他命為麻醉劑，若劑量過高可導致昏迷狀況，但因半衰
    期短，常可在短時間內漸漸恢復意識。故若麻醉中或半恢復
    中有性行為亦可少許反應在夢幻境界中，應可達有感之程度
    。⑶被害人有『沒有抵抗力』，『只有在陰莖進入(欲) 進入她
    陰道，(遭)阻止，我就沒插入了』，即應尚有意識或半昏迷
    、夢幻狀況下之互動，且又存在少許有意識下之自我保護機
    制，故可符合服用愷他命後之複雜反應及症狀。」有法務部
    法醫研究所（105）醫文字第1051102739號法醫文書審查鑑
    定書在卷可參（見偵卷二第89至92頁），足認被上訴人於欲
    將陰莖插入上訴人陰道時，上訴人係處於施用毒品愷他命後
    導致僅存少許意識或半昏迷狀況而不能抗拒之狀態。是被上
    訴人抗辯：上訴人當時意識清楚，非陷於不知或不能抵抗狀
    態，伊自不負侵權行為損害賠償責任云云，洵無足取。
四、次按不法侵害他人之身體、健康、名譽、自由、信用、隱私
    、貞操，或不法侵害其他人格法益而情節重大者，被害人雖
    非財產上之損害，亦得請求賠償相當之金額，民法第195 條
    第1 項前段定有明文。非財產上損害之相當金額，應斟酌實
    際加害情形與被害者所受影響程度，及雙方之身分、地位，
    經濟情況等關係而決定之。經查：
　㈠被上訴人為逞私慾對意識不清之上訴人為系爭乘機性交未遂
    行為，衡情必使上訴人精神上受有痛苦。另斟酌被上訴人係
    大學畢業，從事房仲工作，月收入4萬餘元；上訴人就讀大
    學進修部中，擔任學校工讀生等情，業據被上訴人於系爭刑
    案審理中陳明及上訴人陳明在卷（見刑事第二審卷第267頁
    、本院卷第305頁），並有稅務電子閘門財產所得調件明細
    表可參（見本院卷第335至339頁）。本院審酌兩造上述身分
    、社會地位、資力，被上訴人侵害手段，以及上訴人所受心
    裡創傷程度等情狀，認上訴人請求被上訴人應賠償15萬元慰
    撫金為適當；逾此部分之請求，為無理由，不應准許。
　㈡又給付無確定期限者，債務人於債權人得請求給付時，經其
    催告而未為給付，自受催告時起，負遲延責任。前項催告定
    有期限者，債務人自期限屆滿時起負遲延責任；又遲延之債
    務，以支付金錢為標的者，債權人得請求依法定利率計算之
    遲延利息；應付利息之債務，其利率未經約定，亦無法律可
    據者，週年利率為5％，民法第229條第2項、第3項、第233
    條第1項、第203條分別定有明文。本件起訴狀繕本於106年9
    月11日送達被上訴人（見原審卷第31頁），是上訴人就前開
    請求有理由部分，請求加計自起訴狀繕本送達翌日即106年9
    月12日起至清償日止，按年息5％計算之利息，應屬有據。逾
    此部分之請求，為無理由，不應准許。
五、綜上所述，上訴人依民法第184條第1項前段及第195條規定
    ，請求被上訴人給付15萬元，及自106年9月12日起至清償日
    止，按年息5％計算之利息，為有理由，應予准許，逾此部分
    之請求，則非正當，不應准許。從而原審就上開應准許部分
    ，為上訴人敗訴之判決，尚有未洽，上訴論旨指摘原判決此
    部分不當，求予廢棄改判，為有理由，爰由本院廢棄改判如
    主文第二項所示。至於上訴人之請求不應准許部分，原審為
    上訴人敗訴之判決，並駁回其假執行之聲請，經核並無不合
    ，上訴意旨指摘原判決此部分不當，求予廢棄改判，為無理
    由，應駁回此部分之上訴。
六、本件事證已臻明確，兩造其餘之攻擊或防禦方法及所用之證
    據，經本院斟酌後，認為均不足以影響本判決之結果，爰不
    逐一論列，附此敘明。
七、據上論結，本件上訴為一部有理由、一部無理由，爰判決如
    主文。
中　　華　　民　　國　　109 　年　　9 　　月　　29　　日
                  民事第七庭 
                      審判長法  官  李昆霖
                            法  官  譚德周
                            法  官  王育珍
正本係照原本作成。
本件正本關於被隱蔽人之身分資料係依性侵害犯罪防治法第12條
第2項之規定隱蔽之。
不得上訴。
中　　華　　民　　國　　109 　年　　9 　　月　　29　　日

  　　　　　　　　　　　　　書記官  簡曉君